【裁判字號】    92,訴,1229
【裁判日期】    921126
【裁判案由】    偽造文書等
【裁判全文】
臺灣桃園地方法院刑事判決                        九十二年度訴字第一二二九號
    公  訴  人  臺灣桃園地方法院檢察署檢察官
    被      告  丙○○
右列被告因偽造文書等案件，經檢察官提起公訴（九十二年度偵字第五六二九號、第
六七二二號），本院判決如左：
    主      文
丙○○共同行使偽造私文書，足以生損害於公眾及他人，處有期徒刑捌月。
扣案「二Ｐ－五四七九號」汽車車牌貳面及偽造之「Ｂ0000000Ｆ０七六三七
四號」車身號碼壹片均沒收。
    事      實
一、丙○○曾因煙毒、麻藥等案件，於民國八十三年十二月一日經台灣板橋地方法院
    判處有期徒刑三年二月、五月，應執行有期徒刑三年四月。再因煙毒、麻藥等案
    件，於八十五年四月三十日經台灣板橋地方法院判處有期徒刑三年五月、七月，
    應執行有期徒刑三年十月。右開二案執行中經合併計算已執行期間而於八十八年
    六月十六日假釋出獄，迄九十一年十二月三日始期滿。嗣假釋復遭撤銷，尚應執
    行殘刑三年五月又十七日，現正因此在台灣桃園女子監獄執行中。前於假釋中猶
    不知慎行守分，緣丙○○之姨媽戊○（業經檢察官不起訴處分確定）所有之ＥＧ
    －八八九九號賓士牌灰色自小客車（車身號碼Ｂ0000000Ｆ０七六三七四
    號，下稱「Ａ」車），於九十一年六月間因車禍毀損且遺失車牌一面，無意續用
    乃贈予李女，李女則遣人將之拖至桃園縣平鎮市○○路○段四五號，甲○○（業
    經檢察官為緩起訴處分確定）開設之「富利修車廠」交修，原擬修復後轉售，惟
    日久遲遲未見修復，丙○○竟另闢蹊徑，經友人「高希凌」（未據起訴）之介紹
    ，於同年八月二十二日下午六時許，以新台幣（下同）八萬元之代價，向真實年
    籍姓名不詳綽號「小陳」之男子買受來路不明之贓車即Ｐ六－二二七七號賓士牌
    紅色同型自小客車一輛（車身號碼Ｂ0000000Ｆ０九七四九三號，下稱「
    Ｂ」車，又該車屬址設台北縣土城市○○路○段六八號「鉦利汽車商行」之負責
    人己○○所有，尚值六十萬元，於九十一年八月二十一日下午六時許，有二名男
    子佯稱購車並由該車行業務員丁○○陪同試車，迄行經同前市○○路○段之際，
    遭該二名男子搶走），後且請「小陳」逕駛往上址「富利修車廠」轉交甲○○，
    欲循「借屍還魂」之途以「Ｂ」車混充「Ａ」車再行處分。嗣丙○○之同居人乙○○（另行審結）悉情，即與李女、甲○○基於共同之犯意連絡，李、吳二人委
    請余某將「Ｂ」車車體改為同於「Ａ」車之灰色，且以補土之方式偽造「Ｂ00
    00000Ｆ０七六三七四號」「Ａ」車車身號碼一片覆蓋於「Ｂ」車原有之車
    身號碼上。然事成後未幾，丙○○因案入戒治所執行強制戒治遂變更原意而將車
    交予知贓之乙○○收受使用，其後為辦理過戶手續，李、吳、余三人復基於行使
    偽造車身號碼及使公務員為不實登載之犯意連絡，使公務員登載不實部分且出於
    概括之犯意，渠三人胥明知欲補領車牌及移轉過戶者實係「Ｂ」車而非「Ａ」車
    ，經徵得丙○○之同意，乙○○仍著使甲○○出面洽請不知情之代辦人廖國貴首
    於九十二年三月十二日（公訴人誤載為十八日）下午三時許，駕駛「Ｂ」車前去
    「交通部公路總局新竹區監理所」並冒用「Ａ」車之車籍資料，藉「車牌遺損」
    為由申請補發，且於號牌補發須行之驗車程序中出示偽造之「Ｂ0000000
    Ｆ０七六三七四號」「Ａ」車車身號碼受檢以行使之，致該管公務員誤以為確係
    「Ａ」車申請補發車牌而將係【「Ａ」車申請補發號牌】之不實事項登載於職務
    上所掌之「汽車異動歷史查詢資料」此一公文書上，並核發「二Ｐ－五四七九號
    」汽車車牌二面。其後，甲○○復委請某不知情之代辦人員再於同年月十八日上
    午九時許，至「交通部公路總局新竹區監理所中壢監理站」，冒用「Ａ」車之車
    籍資料以該車之名辦理過戶手續，使該管公務員將係【「Ａ」車移轉過戶予乙○○】之不實事項登載於職務上所掌之「汽車異動歷史查詢資料」此一公文書上。
    右陳各舉均足生損於公路監理機關有關車籍管理作業之正確性、公信力或暨汽車
    製造商所製作車身號碼供為鑑別車輛作用之正確性。迨九十二年三月十八日上午
    九時許，警方前去上址「富利修車廠」進行肅竊查訪時，甲○○主動供出上情，
    警方始循線查悉，並於同日下午四時二十分許，在桃園縣平鎮市○○路與新富一
    街口逮獲乙○○，後吳某則帶警至台北縣板橋市○○路○段一七四巷一六五弄八
    號其住處地下停車場起獲「Ｂ」車，當場且扣得矇領之「二Ｐ－五四七九號」汽
    車車牌二面及偽造之「Ｂ0000000Ｆ０七六三七四號」車身號碼一片。
二、案經桃園縣政府警察局平鎮分局報請台灣桃園地方法院檢察署檢察官偵查起訴。
    理      由
一、右揭犯罪事實，業據被告丙○○於警訊、偵查及本院審理時，坦承不諱，並經證
    人甲○○於警訊、偵查及本院審理時，證人即「交通部公路總局新竹區監理所」
    負責本件號牌補發之業務承辦人吳家檀及車輛檢驗員庚○○於本院審理時，各證
    述甚詳，且有車體已改為灰色並懸掛「二Ｐ－五四七九號」車牌之「Ｂ」車照片
    六幀、交通部公路總局新竹區監理所汽車檢驗記錄表影本一份、申請「Ａ」車號
    牌補發之汽（機）車各類異動登記書影本一份、交通部公路總局台北區監理所九
    十二年九月二十九日北監車字第０九二００二一０三七號函附之「Ａ」車汽車異
    動歷史查詢資料一份、車主為乙○○之「Ａ」車行車執照影本一份、車主為乙○○之「Ａ」車汽車新領牌登記書影本一份在卷及矇領之「二Ｐ－五四七九號」汽
    車車牌二面、偽造之「Ｂ0000000Ｆ０七六三七四號」車身號碼一片扣案
    為憑，再者，被告購買之「Ｂ」車原屬址設台北縣土城市○○路○段六八號「鉦
    利汽車商行」之負責人己○○所有，仍值六十萬元，於九十一年八月二十一日下
    午六時許，有二名男子佯欲購車並由該車行業務員丁○○陪同試車，迄行經同前
    市○○路○段之際，遭該二名男子搶走等事實，亦據被害人己○○、吳家檀於警
    訊述明，並有己○○領回汽車出具之贓物領據一紙、桃園縣警察局車輛協尋受理
    報案單影本一紙、車輛竊盜、車牌失竊資料個別查詢報表－查詢車輛認可資料一
    份附卷足佐，稽此各端，是見被告之自白屬實，胥值採信，據而足徵其有前開犯
    行，灼然無疑。次查，甲○○係以補土之方式重新製作「Ｂ0000000Ｆ０
    七六三七四號」「Ａ」車車身號碼一片覆蓋於「Ｂ」車原有之車身號碼上，並非
    逕就「Ｂ」車本身之車身號碼更動其中之部分數字，是以其所為自屬具有創設性
    而非僅變更文書之記載內容，核情要係「偽造」，公訴人指為「變造」云云，容
    有誤會。再查，被告購買「Ｂ」車既意在循「借屍還魂」之途，析言之，係藉混
    充「Ａ」車俾便處分該「Ｂ」車，因之，為達最終處分之目的，不論係原定之轉
    售或後改之交付吳某使用，於過程中所須為之各項不法行徑即行使偽造之車身號
    碼以矇領號牌、冒用「Ａ」車之車籍資料利用該車之名辦理過戶手續等，當均在
    被告預擬之犯罪計劃內，從而此各舉，被告與乙○○、甲○○皆有犯意連絡之事
    實，狀極鮮明，自應共擔其責。公訴人指被告之犯行僅止於偽造車身號碼，不及
    於後續之其他作為云云，亦有誤會，應再敘明。又查，汽車車身號碼係表彰汽車
    製造商及出廠時期、批號之標誌，具有鑑別不同車輛之作用，是以被告於「Ｂ」
    車上偽造「Ａ」車之車身號碼，自已損及該鑑別作用之正確性，因而足生損害於
    汽車製造商，殊毋庸疑，又被告偽造及行使車身號碼，假藉「Ａ」車之名以辦理
    「Ｂ」車之各項異動登記事宜，使該管公務員誤為如斯之不實登載，並已損及公
    路監理機關有關車籍管理作業之正確性、公信力，事且當然。綜述，本件事證已
    明，被告犯行洵堪認定，應依法論科。
二、被告丙○○明知「Ｂ」車係屬來路不明之贓車而仍買受部分，核犯刑法第三百四
    十九條第二項之故買贓物罪。次如前述，汽車車身號碼係表彰汽車製造商及出廠
    時期、批號之標誌，具有鑑別不同車輛之作用，自屬刑法第二百二十條第一項所
    定之準文書，因之，被告行使該偽造之車身號碼足生損害於公路監理機關及汽車
    製造商部分，為犯刑法第二百十六條、第二百十條之行使偽造私文書罪，至其偽
    造文書即車身號碼之低度行為，應為行使之高度行為吸收，不另論罪。再者，被
    告明知欲補領車牌及移轉過戶者實係「Ｂ」車而非「Ａ」車，竟仍假藉「Ａ」車
    之名以辦理「Ｂ」車之各項異動登記事宜，使該管公務員誤為如斯之不實登載，
    足生損害於公路監理機關部分，則犯刑法第二百十四條之使公務員登載不實罪，
    此部分先後且有二次犯行，時間緊接，構成要件相同，顯係基於概括犯意反覆為
    之，應依連續犯之規定以一罪論，並依法加重其刑。所犯行使偽造私文書、使公
    務員登載不實此二罪，被告與乙○○、甲○○間悉有犯意連絡，為共同正犯，又
    此二罪並係使不知情之代辦人員為之，核係間接正犯。又查，被告購買「Ｂ」車
    之際既已預擬嗣將續為行使偽造之車身號碼以矇領號牌、冒用「Ａ」車之車籍資
    料利用該車之名辦理過戶手續等諸此各舉，前已述明，是以被告所犯之前揭三罪
    ，當然有原因、結果或方法、目的之牽連關係，自應依牽連犯之規定從一重以行
    使偽造私文書罪處斷。公訴人認故買贓物與偽造私文書此二罪應分論併罰云云，
    容有誤會。另公訴人雖僅就故買贓物及偽造私文書部分起訴，惟其餘部分與公訴
    人已起訴且經本院論罪之犯行間，既有高、低度行為之吸收關係或牽連犯裁判上
    一罪之關係，自為起訴效力所及，本院應併予審判。再查，被告曾有如事實欄所
    載之犯罪科刑及假釋等情形，有台灣高等法院被告全國前案紀錄表一份在卷可按
    。其前犯紀錄雖不構成累犯，惟仍可據以觀其素行之良窳。爰審酌被告犯罪動機
    、目的、手段、買受贓物促使盜賊之風滋長、行使偽造私文書之種類、使公務員
    為不實登載之事項、犯行所生之危害，於假釋期中尚不知應慎行守份，竟再度犯
    罪，惡性較重，惟念其事後坦認犯行並詳陳乙○○與犯之情節，未為之匿飾，態
    度良好等情狀，量處如主文所示之刑。
三、扣案「二Ｐ－五四七九號」汽車車牌二面為因犯罪所得之物，偽造之「Ｂ000
    0000Ｆ０七六三七四號」車身號碼一片則屬供犯罪所用之物，且既均連同「
    Ｂ」車移轉予乙○○，自可認前述各物係屬被告之共犯即吳某所有，爰依刑法第
    三十八條第一項第二款、第三款規定，宣告沒收。
四、被告乙○○部分，待緝獲後另行審結。
據上論斷，應依刑事訴訟法第二百九十九條第一項前段，刑法第二十八條、第五十六
條、第二百十條、第二百十四條、第二百十六條、第二百二十條第一項、第三百四十
九條第二項、第五十五條、第三十八條第一項第二款、第三款，罰金罰鍰提高標準條
例第一條前段，判決如主文。
本案經檢察官崔秉君到庭執行職務。
中      華      民      國    九十二    年     十一     月    二十六    日
                              臺灣桃園地方法院刑事第十一庭
                                  審判長法  官  林孟宜
                                        法  官  丁俊成
                                        法  官  蔡榮澤
右正本證明與原本無異。
如不服本判決，應於判決送達後十日內向本院提出上訴狀( 應附繕本 )。
                                        書記官  何慧娟
中      華      民      國    九十二    年     十一     月    二十七    日
附本件論罪科刑依據之法條：
刑法
第二百十條
偽造、變造私文書，足以生損害於公眾或他人者，處五年以下有期徒刑。
第二百十四條
明知為不實之事項，而使公務員登載於職務上所掌之公文書，足以生損害於公眾或他
人者，處三年以下有期徒刑、拘役或五百元以下罰金。
第二百十六條
行使第二百十條至第二百十五條之文書者，依偽造、變造文書或登載不實事項或使登
載不實事項之規定處斷。
第二百二十條第一項
在紙上或物品上之文字、符號、圖畫、照像，依習慣或特約，足以為表示其用意之證
明者，關於本章及本章以外各罪，以文書論。
第三百四十九條第二項
搬運、寄藏、故買贓物或為牙保者，處五年以下有期徒刑、拘役或科或併科一千元以
下罰金。


司法院資訊處製作；財團法人民間司法改革基金會備份。
